【裁判字號】    98,簡上,219
【裁判日期】    980630
【裁判案由】    詐欺
【裁判全文】
臺灣高雄地方法院刑事判決             98年度簡上字第219號
上  訴  人
即  被  告  丙○
            戊○○
上列上訴人即被告因詐欺案件，不服本院高雄簡易庭97年度審簡
字第6228號中華民國98年2 月19日第一審判決（聲請簡易判決處
刑書案號：97年度偵字第25549 、26744 號），提起上訴，本院
管轄之第二審合議庭判決如下：
    主  文
上訴駁回。
    事實及理由
一、關於證據能力之意見：
  (一)按被告以外之人於審判外之陳述，雖不符前4 條之規定，而
    經當事人於審判程序同意作為證據，法院審酌該言詞陳述或
    書面陳述作成時之情況，認為適當者，亦得為證據，刑事訴
    訟法第159 條之5 第1 項定有明文。本判決所引用之各項證
    據資料，其屬於被告以外之人於審判外之言詞、書面陳述者
    ，均據審判長於調查證據程序逐一提示並告以要旨，檢察官
    、被告均知該等證據為被告以外之人之審判外陳述，均明示
    同意作為證據，本院審酌上開證據作成時之情況，認為適當
    ，依刑事訴訟法第159 條之5 第1 項、第2 項規定，認應有
    證據能力。
  (二)至卷附中華郵政公司自動櫃員機交易明細表3 紙（見高市警
    左分偵字第0970010563號卷〈下稱警卷〉第13、14頁）、被
    告丙○元大商業銀行帳號0000000000000 號帳戶客戶往來交
    易明細表2 份（見警卷第19頁、北市警信分刑字第09731100
    700 號卷〈下稱北警卷〉第30頁）、被告戊○○臺灣郵政鳳
    山文山郵局帳號0000000-0000000 號帳戶歷史交易清單1 份
    （見北警卷第41頁），均係電腦機器處理轉帳交易紀錄後，
    直接作成之電磁紀錄，並無涉入人為知覺、記憶過程之錯誤
    危險，且為一般業務上製作之資料，均非傳聞證據，均具有
    證據能力。
二、本案經本院審理結果，認原審判決認事用法及量刑均無不當
    ，應予維持，並引用原審判決書（含聲請簡易判決處刑書）
    記載之事實、證據及理由（如附件）。
三、上訴人即被告丙○（下稱被告丙○）之上訴意旨略以：伊之
    銀行存摺及金融卡之前因不詳原因遺失，伊去補辦，然後在
    補辦在當天再次遺失存摺、提款卡、印章，密碼伊連同存摺
    放在一起，兩次遺失伊都沒有報警，也沒有向銀行掛失，伊
    是接到其他銀行通知才知道遺失，伊有家庭、子女及良好職
    業，亦無犯罪前科，實無理由將存摺、金融卡交付犯罪集團
    背負詐欺罪名終身云云；上訴人即被告戊○○（下稱被告戊
    ○○）之上訴理由略以：伊坦承幫助詐欺犯行，但原審量刑
    過重，請依法酌量減輕其刑，予被告一自新機會云云。
四、經查：
  (一)被告丙○對於元大商業銀行博愛分行（下稱元大銀行）帳號
    0000000000000 號帳戶、被告戊○○對於臺灣郵政鳳山文山
    郵局帳號（下稱臺灣郵局）00000000000000號帳戶係由其等
    所申辦、所有之事實，於警詢、偵查中均供承不諱（見警卷
    第2 頁、北警卷第25頁、97年度偵字第25449 號卷〈下稱偵
    一卷〉第21、22頁）。又被害人甲○○因遭詐騙，而自97年
    4 月16日15時50分許起至翌（17）日凌晨0 時51分許止，以
    自動櫃員機先後轉帳新臺幣（下同）12,623元、9,051 元入
    丙○所有上開元大銀行帳戶；轉帳29,983元、29,068元入戊
    ○○所有上開臺灣郵局帳戶；被害人丁○○因遭詐騙，而於
    97年4 月16日18時11分許及同日19時22分許，以自動櫃員機
    先後轉帳7,374 元、8,218 元 (合計15,592元）入丙○所有
    上開元大銀行帳戶；被害人乙○○因遭詐騙，而於97年4 月
    16日20時50分許，以自動櫃員機轉帳18,998元入丙○所有上
    開元大銀行帳戶內，旋遭詐騙集團成員全數提領等情，亦據
    上開被害人即證人甲○○、丁○○、乙○○於警詢中指訴綦
    詳（見北警卷第44至46頁、警卷第4 至7 頁），並有中華郵
    政公司自動櫃員機交易明細表3 紙（見警卷第13、14頁）、
    被告丙○元大商業銀行帳號0000000000000 號帳戶客戶往來
    交易明細表2 份（見警卷第19頁、北警卷第30頁）、被告戊
    ○○臺灣郵政鳳山文山郵局帳號0000000-0000000 號帳戶歷
    史交易清單1 份（見北警卷第41頁）、台新銀行自動櫃員機
    交易明細表、聯邦銀行客戶交易明細表各1 紙（甲○○分別
    匯款12,623元、9,051 元至丙○上開元大銀行帳戶，見北警
    卷第49頁）、華南銀行自動櫃員機交易明細表2 紙（甲○○
    分別匯款29,983元、29,068元至戊○○上開臺灣郵局帳戶，
    見北警卷第49、50頁）等在卷可稽，足認被告丙○、戊○○
    二人之上開郵政帳戶，確遭詐騙集團成員作為詐騙被害人轉
    帳款項後提領之用途甚明。
  (二)被告丙○雖辯稱：伊之銀行存摺及金融卡之前因不詳原因遺
    失，伊去補辦，然後在補辦在當天再次遺失存摺、提款卡、
    印章，密碼伊連同存摺放在一起，兩次遺失伊都沒有報警，
    也沒有向銀行掛失，伊是接到其他銀行通知才知道遺失，伊
    有家庭、子女及良好職業，亦無犯罪前科，實無理由將存摺
    、金融卡交付犯罪集團背負詐欺罪名終身云云。惟查：
  1.一般人至郵局或銀行申請開立帳戶，其目的不外於利用郵局
    或銀行帳戶作存、提款、轉帳等財產之金錢支配處分，故對
    於郵局或銀行發給之存摺、金融卡、提款卡、密碼等重要資
    料、物品，無不妥為保存，以防遺失或被盜用，損及個人財
    產權益，並遭濫用為財產犯罪之工具，倘有遺失或遭竊，衡
    諸常情，理應立即向警察局報案，或至少馬上將帳戶申辦止
    付，以免遭人竊領財產或作為犯罪之工具，故被告丙○所辯
    伊之銀行存摺及金融卡之前因不詳原因遺失，伊去補辦，然
    後在補辦在當天再次遺失，除其因遺失存摺及金融卡而去補
    辦卻於當天再度遺失之舉動，實顯過於輕率而難令人採信外
    ，復均未即時採取報警或掛失止付、防止遭人冒領款項或盜
    用前開帳戶等相關措施，已顯與經驗法則有違，容非可採。
  2.又衡諸常情，稍有社會經驗之一般人，均知提款卡應與其密
    碼分別保存，或者將密碼牢記心中，而無須在任何物體上標
    示或載明密碼，以免徒增帳戶遭人持提款卡併同密碼逕予盜
    領款項之風險，本件被告之教育程度為專科畢業（見警卷第
    1 頁受詢問人基本資料欄），對前述一般社會經驗常情當知
    之甚稔，故於申辦新提款卡後，理應會立即變更預設密碼，
    應不至有將前開帳戶提款卡密碼與存簿併同放置，抑或置於
    任何他人隨處可見部位之情事，而金融機構帳戶存款之提領
    ，必以擁有該帳戶存摺及印鑑，或以該帳戶之金融卡配合鍵
    入正確密碼使用為前提。而欲使用提款卡領取款項者，須於
    金融機構所設置之自動櫃員機上依指令操作，並輸入正確密
    碼，方可順利領得款項，由此可見，如非帳戶所有人同意、
    授權而告知提款卡密碼等情況，不法之人欲隨機輸入號碼而
    領取款項之機會，以磁條提款卡四位密碼（每位由0 至9 ，
    應有0000至9999等不同之組合，其機率為萬分之一，若為晶
    片提款卡則機率更低）之設計，機率微乎其微；再者，他人
    遺失或來路不明之帳戶，因隨時可能經由失主申辦掛失而無
    法使用、領款，甚或有因原帳戶所有人另行持有補發之存摺
    、金融卡，即可領走該帳戶內款項之可能，故詐欺集團為謀
    確實領取詐得之款項，一般而言，使用此種他人所遺失之帳
    戶之可能性甚小。
  3.故被告丙○雖辯稱伊有家庭、子女及良好職業，亦無犯罪前
    科，實無理由將存摺、金融卡交付犯罪集團背負詐欺罪名終
    身云云然將金融機構帳戶交付詐欺集團使用之人，其究出於
    何種動機提供帳戶，實莫衷一是，固然應以經濟狀況不佳、
    無正當職業者居多，然亦無法一概而論，是以被告上開辯解
    ，亦無可採，且與被告是否涉及本件幫助詐欺犯行並無直接
    關連，自不得採為有利被告之認定。
  (三)被告戊○○雖上訴指摘原審量刑過重云云，惟查：
  1.按量刑輕重，係屬事實審法院得依職權自由裁量之事項，苟
    已斟酌刑法第57條各款所列情狀而未逾越法定刑度，不得遽
    指為違法。至緩刑之宣告，除應具備同法第74條所定條件外
    ，並須有可認為以暫不執行刑罰為適當之情形，始得為之，
    亦屬法院裁判時得依職權自由裁量之事項，當事人不得以原
    審未諭知緩刑指為違背法令（最高法院72年臺上字第6696號
    、75年臺上字第7033號判例參照），又在同一犯罪事實與情
    節，如別無其他加重或減輕之原因，下級審量定之刑，亦無
    過重或失輕之不當情形，則上級審法院對下級審法院之職權
    行使，原則上應予尊重（最高法院85年度臺上字第2446號判
    決參照）。
  2.查原審判決所認定被告幫助詐欺之事實，業據被告自白，且
    有上開(一)所載證據附卷可稽，足認被告之自白確與事實相符
    ，已如前述。本件事證明確，被告犯行堪以認定。原審審酌
    被告戊○○提供帳戶予他人犯罪使用，助長詐欺犯罪之猖獗
    ，並增加被害人尋求救濟及治安機關查緝犯罪之困難，並斟
    酌被害人受騙之金額、被告前無犯罪紀錄之素行及犯後態度
    ，暨其犯罪之動機、目的、手段、家庭狀況及智識程度等一
    切情狀，量處有期徒刑3 月，並諭知諭知以1 千元折算1 日
    之易科罰金折算標準，認事用法均稱妥適，量刑亦無裁量逾
    越或濫用之情事，本件被告之上訴意旨指摘原審量刑過重，
    請求改判較輕之刑，為無理由。
  (四)綜前所述，被告戊○○坦承犯行，且其自白經核與事實相符
    而堪採信；被告丙○雖始終否認有何幫助詐欺取財犯行，然
    揆諸首揭說明，本院審酌卷載各項間接證據交互判斷，堪認
    被告確有交付前開帳戶存摺、提款卡及密碼予某不詳成年人
    ，復由該人夥同其他人等持之以上述方式訛詐被害人薛皓仁
    ，作為轉帳及提領詐欺款項之用等情，至為明灼。從而被告
    前開所辯情詞，俱屬臨訟卸責之詞，委無足採。職是，本件
    事證明確，被告丙○、戊○○之犯行均堪認定，應依法論科
    。
五、核被告丙○、戊○○所為，係犯刑法第30條第1 項前段、第
    339 條第1 項之幫助詐欺取財既遂罪。被告均僅係提供前開
    帳戶存摺、提款卡暨密碼，並未實際參與詐欺過程，是其等
    所為僅屬幫助該不詳人士詐欺取財犯罪之遂行，應論以幫助
    犯，並依正犯之刑度減輕其刑。原審以被告二人罪證明確，
    因而適用刑法第339 條第1 項、第30條、第41條第1 項前段
    ，刑法施行法第1 條之1 ，並審酌被告雖未實際參與詐欺取
    財犯行，但其提供帳戶供不法犯罪集團使用，不僅造成執法
    機關不易查緝犯罪行為人，嚴重危害社會治安，助長社會犯
    罪風氣，更造成被害人求償上之困難，及被害人遭詐騙之金
    額等一切情狀，分別量處如主文所示之刑，並斟酌本件犯罪
    情節、被告二人之經濟狀況及智識程度等情，諭知以1 千元
    折算1 日之易科罰金折算標準，其認事用法均無違誤，量刑
    亦屬妥適。職是，被告丙○上訴意旨否認犯罪，指摘原判決
    認定事實有誤、請求改判；被告戊○○上訴意旨指摘原審量
    刑過重，請求改判較輕之刑云云，均無理由，均應予駁回。
六、另同案被告陳大綱於原審判決後未上訴已確定在案，不另論
    列，併予敘明。
據上論結，應依刑事訴訟法第455 條之1 第1 項、第3 項、第36
8 條、第373條，判決如主文。
本案經檢察官靳隆坤到庭執行職務。
中    華    民    國    98    年    6     月    30    日
                  刑事第十三庭  審判長法  官  簡志瑩
                                      法  官  呂明燕
                                      法  官  曾子珍
以上正本證明與原本無異。
不得上訴。
中    華    民    國    98    年    6     月    30    日
                                      書記官  王翌翔
附件：原審判決書及簡易判決處刑書。
附錄本判決論罪科刑之法條：
中華民國刑法第30條（幫助犯及其處罰）
幫助他人實行犯罪行為者，為幫助犯。雖他人不知幫助之情者，
亦同。
幫助犯之處罰，得按正犯之刑減輕之。
中華民國刑法第339條（普通詐欺罪）
意圖為自己或第三人不法之所有，以詐術使人將本人或第三人之
物交付者，處5 年以下有期徒刑、拘役或科或併科1 千元以下罰
金。
以前項方法得財產上不法之利益或使第三人得之者，亦同。
前二項之未遂犯罰之。


司法院資訊處製作；財團法人民間司法改革基金會備份。
